臺灣臺北地方法院交通事件裁定　　　　　　　　　九十一年度交聲字第一四八九號
　　異議人即　甲○○
　　受處分人
右列受處分人即異議人因違反道路交通管理處罰條例案件，對於臺北市交通事件裁決
所中華民國九十一年九月十八日所為之處分（原處分案號：北市裁三字駕裁二二－Ｉ
00000000號、北市裁三字駕裁二二－Ｉ00000000號），聲明異議，
本院裁定如左：
    主      文
原處分撤銷。
甲○○不罰。
    理      由
一、按法院受理交通事件，準用刑事訴訟法之規定，道路交通管理處罰條例第八十九
    條前段定有明文，是最高法院七十六年臺上字第四九八六號判例「認定犯罪事實
    所憑之證據，雖不以直接證據為限，間接證據亦包括在內，然而無論直接證據或
    間接證據，其為訴訟上之證明，須於通常一般之人均不致有所懷疑，而得確信其
    為真實之程度者，始得據為有罪之認定，倘其證明尚未達到此一程度，而有合理
    之懷疑存在而無從使事實審法院得有罪之確信時，即應由法院為諭知被告無罪之
    判決。」所揭示刑事訴訟法上法院認定事實之最重要原則之一－即認定被告有罪
    ，就該有罪事實不能有任何之合理懷疑存在（beyond the reasonable doubt）
    之原則於法院審理行為人違反道路交通管理處罰條例案件時，當有其適用，易言
    之，法院於審理行為人違反道路交通管理處罰條例案件，當踐行完畢調查證據之
    程序後，為事實之認定時，如就原處分機關所認定之行為人違規之事實仍有合理
    之訴訟上懷疑，而無法百分之百確信行為人確有該當於道路交通管理處罰條例各
    該處罰條文之構成要件事實時，此際即應依訴訟上之待證事實「倘有懷疑，則從
    被告之利益作解釋」（in dubi opro reo）之證據法則，作對受處分人有利之認
    定。
二、本件原處分機關認受處分人即異議人甲○○於九十一年六月九日下午一時零二分
    許，騎乘號牌ＡＰＰ－三八八號重型機車行經彰化縣員林鎮○○路○段四九三號
    巷口時，因未載安全帽，為該處值勤之彰化縣警察局員林分局林厝派出所（下稱
    林厝派出所）警員乙○○發現而指示停車受檢，惟其不依指示停車，反而加速逃
    逸，經警員乙○○記下車號，並以受處分人騎乘機車未戴安全帽及拒絕停車接受
    稽查而逃逸，違反道路交通管理處罰條例第三十一條第六項及第六十條第一項規
    定之行為掣單舉發，因受處分人依限到案，原處分機關乃於九十年九月十八日，
    以北市裁三字駕裁二二－Ｉ00000000號裁決書，依前揭道路交通管理處
    罰條例第三十一條第六項、第八十五條第三項、違反道路交通管理事件統一裁罰
    標準及處理細則第四十三條、第四十四條、第六十一條之規定逕行裁處受處分人
    罰鍰新臺幣（下同）五百元，又於同日以北市裁三字駕裁二二－Ｉ000000
    00號裁決書，依前揭道路交通管理處罰條例第六十條第一項、違反道路交通管
    理事件統一裁罰標準及處理細則第四十三條、第四十四條、第六十一條之規定逕
    行裁處受處分人罰鍰三千元。
三、訊據受處分人堅決否認有任何違反道路交通管理處罰條例前揭規定之行為，辯稱
    ：伊一直住在臺北，在彰化也沒有親戚，怎麼可能騎乘機車在彰化縣員林鎮等語
    。經查，製發本件舉發違反道路交通管理事件通知單之林厝派出所警員乙○○結
    證證稱：當時伊與另一位警員在路口執行勤務，看到有未戴安全帽者，有鳴笛及
    以手勢請該人到路旁，但該人沒有停車，反而加速逃逸，伊來不及拍照，但有記
    下車號，就是ＡＰＰ─三八八，當時伊與該車之距離大概是法庭（本次在第一法
    庭開庭）證人席到檢察官席的距離，因為該人沒有戴安全帽，所以伊有看到該人
    的正面，應該比在庭之甲○○年輕等語，且本件亦無查獲之現場照片，又無其他
    積極證據足以證明受處分人即為舉發員警攔停卻逃逸之人，依前揭訴訟上之待證
    事實「倘有懷疑，則從被告之利益作解釋」（in dubi opro reo）之證據法則，
    自應作對受處分人有利之認定，認其所為上開辯解為屬可採。
四、綜上所述，原處分機關所認定受處分人有前開違反道路交通管理處罰條例之違規
    事實，無積極證據足以證明受處分人即為舉發員警所擬攔停卻逃逸之人，自應作
    對受處分人有利之認定，原處分機關不察，遽對受處分人為前開裁決，即難認為
    允當，應認受處分人之異議為有理由，自應由本院將原處分撤銷，改諭知受處分
    人不罰，以資適法。
據上論斷，應依道路交通案件處理辦法第二十條前段，裁定如主文。
中        華        民        國    九十一    年    十一    月    八    日
                                      臺灣臺北地方法院交通法庭
                                          法  官  陳  嘉  琪
右正本證明與原本無異。
如不服本裁定，應於裁定送達後五日內向本院提出抗告狀。
                                          書記官  林  素  霜
中        華        民        國    九十一    年    十一    月   十一   日
